臺灣高雄地方法院刑事判決
111年度審易字第648號
公  訴  人  臺灣高雄地方檢察署檢察官
被      告  羅育祥




上列被告因脫逃案件，經檢察官提起公訴（111年度偵字第13961
號），本院判決如下：
    主  文
丙○○犯脫逃未遂罪，處有期徒刑肆月，如易科罰金，以新臺幣壹
仟元折算壹日。
    事  實
一、丙○○因妨害性自主等案件，分經臺灣臺北地方法院及臺灣高
    雄地方法院判決判處有期徒刑10年、11年6月確定，於民國1
    10年5月12日入法務部○○○○○○○執行，指揮書執畢日為131年1
    月25日，為依法拘禁之受刑人。詎丙○○於111年2月14日10時
    8分許，在高雄監獄彩韻廣場運動，於同日時56分許運動結
    束準備集合之際，丙○○竟基於脫逃之犯意，攀爬圍牆至合作
    社倉庫樓頂，並自樓頂垂降，然因身體跌落踩斷2條刺絲網
    受傷倒地，始未脫逃得逞而未遂。
二、案經法務部○○○○○○○○○○○○○○）函送臺灣高雄地方檢察署檢察
    官偵查起訴。
    理  由
一、證據能力部分：
    按被告以外之人於審判外之陳述，雖不符刑事訴訟法第159
    條之1 至第159 條之4 之規定，而經當事人於審判程序同意
    作為證據，法院審酌該言詞陳述或書面陳述作成時之情況，
    認為適當者，亦得為證據；又當事人、代理人或辯護人於法
    院調查證據時，知有第159 條第1 項不得為證據之情形，而
    未於言詞辯論終結前聲明異議者，視為有前項之同意，刑事
    訴訟法第159 條第1 項、第159 條之5 分別定有明文。經查
    ，本判決所引用屬於傳聞證據之部分，均已依法踐行調查證
    據程序，雖被告丙○○於準備程序及審判程序中均表示行使緘
    默權，惟經本院審酌證據資料作成時之情況，並無違法不當
    及證明力明顯過低之瑕疵，亦無依法應排除其證據能力之情
    形，認以之作為證據應屬適當，故均有證據能力。
二、認定事實所憑之證據及理由：
(一)訊據被告對於上開犯罪事實均表示行使緘默權。
(二)經查:
　1.被告於前述時地，為依法拘禁之受刑人:
　　被告前因妨害性自主等案件，分別經臺灣臺北地方法院以10
    8年侵訴字第6號判處有期徒刑7年6月(2罪)，應執行有期徒
    刑10年、及本院以109年侵訴字第68號判處11年2月、8月，
    應執行有期徒刑11年6月確定，於110年5月12日入高雄監獄
    執行，指揮書執畢日為131年1月25日情事，有臺灣高等法院
    被告前案紀錄表、及被告之收容人基本資料卡各1份在卷可
    稽(見前科卷及他字卷第12頁)，是被告於前述時地，為依法
    拘禁之受刑人，應堪認定。
　2.被告於前述時地有脫逃之事實:
　　此部分事實，業據證人即高雄監獄教區科員甲○○於本院證稱
    :「（發生脫逃事件當時你是否有在場？）有」、「（當時
    你在現場負責什麼工作？）我負責周邊戒護」、「（你是否
    還記得當天脫逃的受刑人叫什麼名字？）叫丙○○」、「（你
    在現場的哪個位置？）靠近大門的位置」、「（你是如何發
    現有人脫逃的？）就是運動完畢要集合，同學都陸續往大門
    方向集合的時候，他（指被告）就沿著牆角到鐵絲網旁邊，
    他就順著鐵絲網爬上二樓」、「（要脫逃的人是否有成功？
    ）要脫逃的人沒有成功」、「（沒有成功之後，脫逃的人是
    否有受傷？）有受傷，並且有送外醫」、「（〈 提示他卷第
    19至34頁〉，爬到牆角後來跌落，經送醫的人，請確認上面
    的人是何人？）這是我們的監視器，上面的人是丙○○」等語
    （見本院卷第117-121頁），並有照片18張、監視器擷取照
    片43張及監視錄影檔案2份等在卷可資佐憑（見他卷第10-11
    、13-34頁）；另經本院當庭勘驗上開監視錄影檔案2份，亦
    與他卷內之監視器擷取照片相符，有本院勘驗筆錄在卷可查
    ，而被告亦對上開勘驗結果表示沒有意見（見本院卷第83-8
    9頁），足見監視錄影檔案內脫逃之人即為被告無誤。
  3.被告脫逃未遂，跌落地面，嗣為監所人員以擔架將其送醫治
    療情事，除有上開監視錄影擷取照片（見他卷第31、33-34
    頁），亦有高雄監獄受刑人懲罰報告表1紙可稽。
  4.綜上所述，本案事證已臻明確，被告前揭犯行堪予認定，應
    依法論科。
三、論罪科刑：
(一)核被告所為，係犯刑法第161 條第4 項、第1 項之脫逃未遂
    罪。
(二)被告已著手脫逃行為之實施，惟未達回復自由程度，即因身
    體跌落踩斷2條刺絲網受傷倒地，而未得逞，其犯罪尚屬未
    遂，爰依刑法第25條第2項規定，按既遂犯之刑度減輕其刑
    。
(三)爰審酌被告明知自己係依法拘禁之受刑人，竟趁受刑人運動
    結束準備集合之際，攀爬圍牆至合作社倉庫樓頂，欲自樓頂
    垂降，遂行其脫逃犯行，惟因身體跌落踩斷2條刺絲網受傷
    倒地始未脫逃得逞，無視公權力存在，影響社會秩序，所為
    實有不該；另衡之其犯後態度、犯罪動機、手段、所生危害
    、及如臺灣高等法院被告前案紀錄表所示之素行、暨於本院
    自陳之智識程度、家庭生活經濟狀況（見本院卷第129頁）
    等一切情狀，量處如主文所示之刑，並諭知如主文所示易科
    罰金之折算標準。
據上論結，應依刑事訴訟法第299條第1項前段，刑法第161條第1
項、第4項、第25條第2項、第41條第1項前段，判決如主文。 
本案經檢察官乙○○提起公訴，檢察官王勢豪到庭執行職務。
中　　華　　民　　國　　111 　年　　10　　月　　6 　　日
                  刑事第五庭    法　官  黃蕙芳
以上正本證明與原本無異。
如不服本判決應於收受送達後20日內向本院提出上訴書狀，並應
敘述具體理由；如未敘述上訴理由者，應於上訴期間屆滿後20日
內向本院補提理由書（均須按他造當事人之人數附繕本）「切勿
逕送上級法院」。
因疫情而遲誤不變期間，得向法院聲請回復原狀。
中　　華　　民　　國　　111 　年　　10　　月　　6 　　日
                                書記官  陳惠玲
附錄本判決論罪科刑之法條:
中華民國刑法第161條
依法逮捕、拘禁之人脫逃者，處1年以下有期徒刑。
損壞拘禁處所械具或以強暴脅迫犯前項之罪者，處5年以下有期
徒刑。
聚眾以強暴脅迫犯第1項之罪者，在場助勢之人，處3年以上10年
以下有期徒刑。
首謀及下手實施強暴脅迫者，處5年以上有期徒刑。
前三項之未遂犯，罰之。